# 出售股权非经营性损益所得税问题

提问人：lbwl 时间：2012-04-01 11:25:55
最近碰上这方面问题大伙看下，就是我有个子公司初始投资 100 ，我持股100%，这 2 年子公司盈利 300 ，然后今年我把他处置了，处置收入就是 400 ，那么合并报表上的投资收益为 0 ，单户为 300 ，那么我再算非经营性损益时所得税影响时怎么写，我就得应该是 0 ，要不非经营性损益那个表没有收入就一个所得税也不太合适，大伙认为呢，另外一种情况相反，就是那个子公司一直亏损，单户投资收益为负，假设合并报表有投资收益，那么这时所得税怎么写，我觉得还是 0 ，因为合并报表上所得税费用是没有这块的，虽然合并报表有投资收益也不能算

回答人：chenyiwei
回复 lbwl 的帖子
所得税费用包括当期所得税费用和递延所得税费用，因此非经常性损益项目的所得税影响要区分当期所得税和递延所得税分别讨论：
1 、如果该非经常性损益项目所在的法人（企业所得税纳税主体，可能是母公司或某一子公司）在本年度内因亏损而无需缴纳企业所得税，则该非经常性损益项目可以认为对当期所得税没有影响。 2 、就递延所得税的影响而言，如果该项目属于在本期内确认过对应的递延所得税费用的，则该非经常性损益项目对递延所得税费用的影响金额应列入其所得税影响数。
就本案例而言，由于企业所得税是法人税，合并集团内的各母子公司均为独立的企业所得税纳税人，因此尽管合并报表层面该项处置损益为零，但如果母公司处于正常盈利状态，则母公司还是因此缴纳了相应的企业所得税（也就相应导致了相关的经济利益流出合并集团）。对此需情况如何计算应计入非经常性损益的股权处置的所得税影响数问题，可区分两种情况讨论：
1 、母公司原先就有明确的将该股权予以出售的意图，因此在以前年度，合并报表层面就已经按照并入的子公司留存收益相应确认了递延所得税负债，现在母公司就股权处置损益缴纳所得税，一方面是应纳税暂时性差异的转回（借记递延所得税负债，贷记“所得税费用——递延所得税费用”），另一方面体现为当期所得税费用（借记“所得税费用——当期所得税费用”，贷记应交税费），因此合并报表层面，该交易的所得税费用影响为零。此时相关的非经常性损益所得税影响数为零。
2 、母公司原先的意图是将该股权长期持有以获得股息红利等免税收入（因而以前年度在合并报表层面并未就所并入的子公司留存收益确认递延所得税负债），后由于情况变化，遂于本年度内决定将其股权予以处置。现在母公司就股权处置损益缴纳所得税，就没有递延所得税负债转回的影响，仅仅体现为当期所得税费用（借记“所得税费用——当期所得税费用”，贷记应交税费），因此合并报表层面，该交易的所得税费用影响为 300 母公司适用税率。此时相关的非经常性损益所得税影响数也就是（ 300 母公司适用税率）。

回答人：chenyiwei
回复 lbwl 的帖子
1 、母子公司之间的委托贷款利息收支本身不应在合并报表层面确认为非经常性损益，因此不存在单独考虑这一块的所得税影响的问题。这与主贴讨论的对外处置子公司股权的所得税影响还是不同的，主贴中所讨论的还是合并集团与外部发生的交易的所得税影响，母子公司之间的委贷就完全是内部交易了。而且，母公司将利息计入应纳税所得额之后，子公司也就相应获得了在税前扣除这部分利息的权利，所以对集团层面的所得税费用事实上是没有影响的。
2 、合并报表层面所确认的与在子公司净资产中所占权益份额的帐面价值和计税基础（等于原投资成本）之间的差额，在未来处置股权时转回，也需要确认递延所得税负债。 另外，很多在海外上市的红筹公司在其合并报表中就其在中国境内经营实体的留存收益中所享有的份额和适用的预提所得税税率确认递延所得税负债，这部分递延所得税负债就是以后这部分留存收益汇出时需扣缴的预提所得税。

提问人：zhongzhao433 时间：2012-04-03 23:07:51
版主考虑的很是深远，有些疑问望解答： lz的情况完全可以先将未分配利润进行分红，之后按 100 转让，这时候对母公司来说是不产生纳税义务，因此要将以前确认投资收益而确认的递延所得税负债冲掉，再进一步，是否在以前期间确认投资收益的时候不用确认递延所得税负债（毕竟我觉得按照现在的企业所得税法，一般企业会采取先分红再转让股权的方式）。

回答人：chenyiwei
这取决于管理层的意图，即暂时性差异的转回方式的税务影响。如果打算以分红方式收回该暂时性差异，则确实无需计提递延所得税负债。但也不排除由于某些限制（如被投资企业现金不足）或法律法规限制导致无法分红的情况

提问人：lbwl 时间：2012-04-23 22:28:31
回复 chenyiwei 的帖子
、就递延所得税的影响而言，如果该项目属于在本期内确认过对应的递延所得税费用的，则该非经常性损益项目对递延所得税费用的影响金额应列入其所得税影响数。假设公司本年有非经营损益 20 ，但其他项目亏损 100 ，净利润-80，确认递延所得税资产-80 0.25 ，那么这个 20 的非经营损益所得税影响如何考虑呢，是 0 还是考虑此 20 抵减了部分递延所得税资产，所以为 20 0.25

回答人：chenyiwei
这种情况下的递延所得税费用不属于非经常性损益影响。一般应有直接的对应关系，而可抵扣亏损所针对的是作为一个整体的可弥补亏损。

提问人：lbwl 时间：2012-04-24 08:57:07
回复 lbwl 的帖子
一般应有直接的对应关系，而可抵扣亏损所针对的是作为一个整体的可弥补亏损。 陈版，可否举一个直接对应关系的例子

回答人：chenyiwei
指与非经常性损益项目直接对应及相关的递延所得税影响，应作为非经常性损益。可弥补亏损对应的递延所得税是针对可弥补亏损这一个整体的，并不单独针对其中的某一组成部分，所以一般不单独划分非经常性损益影响。

提问人：chenlingao 时间：2014-03-18 19:16:55
陈版主，您好！假设委托贷款利息支出那方将委托贷款利息资本化了，又或者就算委托贷款利息支出都费用化了，但是委托贷款业务相关方有的盈利，有的亏损，且亏损方未确认递延所得税资产，这些情况下合并报表是否因委托贷款也有所得税影响呢？谢谢！

回答人：chenyiwei
合并报表层面能否就已被抵销的内部交易未实现损益确认递延所得税资产，取决于在内部交易中处于买方地位的法人的税务状况（包括税务上是否处于累计亏损状态，以及适用税率等），并且确认递延所得税的损益影响也是按照该卖方法人的权益结构分配给母公司股东和少数股东的。因此合并报表层面能否就内部交易损益的抵消金额确认递延所得税资产并不能一概而论，而是要看该内部交易中的买方在税务上是否盈利，预计在暂时性差异转回时（内部损益实现时）可产生足够多的应纳税所得额。 如果内部委托贷款的借款方将委托贷款的利息资本化，且预计未来资本化所涉及的相关资产在成本结转或折旧、摊销期间可产生足够多的应纳税所得额，则该内部交易的抵销在合并报表层面会导致确认递延所得税资产。